【裁判字號】    90,竹小,51
【裁判日期】    900420
【裁判案由】    損害賠償
【裁判全文】
臺灣新竹地方法院民事判決  九十度竹小字第五一號
    原      告  經濟部加工出口區管理處儲運服務中心
    法定代理人  乙○○
    訴訟代理人  丙○○
    被      告  甲○○
右當事人間請求損害賠償事件，本院判決如左：
    主      文
被告應給付原告新台幣萬零佰伍拾玖元，及自民國九十年三月十三日起至清償日
止，按年息百分之五計算之利息。
原告其餘之訴駁回。
訴訟費用新台幣伍佰陸拾元，由被告負擔新台幣伍佰零肆元，餘由原告負擔。
本判決原告勝訴部分得假執行。
    事      實
甲、原告方面：
  一、聲明：被告應給付原告新台幣（下同）三萬四千三百七十七元，及自起訴狀繕
      本送達被告翌日起至清償日止，按年息百分之五計算之利息。
  二、陳述：被告於民國八十九年九月十八日下午六時五十五分，駕駛車號ＧＧ—三
      三六一號自用小客車，在國道一號高速公路南下八十四公里八百公尺處，因違
      規路肩超車並任意變換至外車道，致擦撞原告所有，當時由駕駛員吳耀金所駕
      駛，車號ＸＴ—七二一號半聯結車，被告所駕駛之自用小客車於肇事後橫停於
      中線車道，在中線車道後方由訴外人馬青山駕駛之自用大貨車見狀向右閃避，
      亦擦撞原告所有，由吳耀金所駕駛之半聯結車，造成車頭左後視鏡及車門損壞
      ，經送台灣省竹苗區車輛行車事故鑑定委員會，認為被告駕駛車輛不當為肇事
      原因。原告因前述半聯結車之損壞支出三萬四千三百七十元之修復費用，爰依
      民法關於侵權行為之規定訴請被告應給付原告三萬四千三百七十七元，及自起
      訴狀繕本送達被告翌日起至清償日止，按年息百分之五計算之法定遲延利息。
  三、證據：提出台灣省竹苗區車輛行車事故鑑定委員會函文及所附鑑定意見書影本
      一件、台灣省車輛行車事故覆議鑑定委員會函文一件、收費明細表影本一件、
      統一發票影本一件、存證信函影本二件、報價單影本一件、汽車行車執照影本
      一件。
乙、被告方面：
  一、聲明：求為判決駁回原告之訴。
  二、陳述：原告於本件事故發生時車速過快，煞車痕有五十公尺長，被告並無任何
      過失，且被告並非在路肩行駛，而係由加速車道進入外車道。
  三、證據：提出車禍覆議書影本一件。
丙、本院依職權函請內政部警政署國道公路警察局第二警察隊檢送本件交通事故之相
    關資料。
    理      由
一、原告主張被告於八十九年九月十八日下午六時五十五分，駕駛車號ＧＧ—三三六
    一號自用小客車，在國道一號高速公路南下八十四公里八百公尺處，與訴外人吳
    耀金所駕駛，原告所有，車號ＸＴ—七二一號半聯結車發生擦撞，而被告所駕駛
    之自用小客車於肇事後橫停於中線車道，在中線車道後方由訴外人馬青山駕駛之
    自用大貨車見狀向右閃避，亦擦撞原告所有，由吳耀金所駕駛半聯結車之事實，
    為被告所不爭，並有內政部警政署國道公路警察局第二警察隊九十年三月二十七
    日（九十）公警國二交字第Ｏ四六五三號函附道路交通事故調查表、調查筆錄及
    現場照片六幀可資參照，是原告此部分主張應堪信為真實。
二、原告又主張本件事故係因被告駕車不當所致等語，但為被告所否認，經查：
 （一）被告於警訊中陳稱，他從湖口交流道上高速公路，剛由加速車道進入主線車
       道（外線車道）突遭吳耀金駕駛之半聯結車從後撞上被告所駕車輛之左後車
       門處，接著自用小客車便失控打橫在車道上等語；吳耀金於警訊中陳稱，被
       告所駕駛之車輛由外側路肩欲切到外側車道，但因前方有施工工程（路肩）
       ，致該車切換不及，該車左後車身部分擦撞吳耀金所駕車輛之右前腳踏板，
       又因被告所駕車輛打橫在中線車道上，遭中線車道上車號Ｋ五—六九七號車
       輛撞至內線，而車號Ｋ五—六九七號車輛因向右閃避，右前車頭撞到原告車
       輛左前車頭等語；駕駛Ｋ五—六九七號之訴外人馬青山於警訊中則供稱，當
       時他在中線車道上，被告所駕車輛由右前方衝至車道上打橫，他見狀向右閃
       避，擦撞到吳耀金所駕駛車輛左後視鏡及車門等語；均有警訊筆錄可資參照
       。吳耀金與被告對於車禍如何造成之供述雖不相同，但前述三人對於車輛撞
       擊位置之供述均為相符，由該三人於警訊之供述應可認定本件車禍發生時，
       被告所駕駛車輛之左後車身與吳耀金所駕駛車輛之右前腳踏板擦撞，而馬青
       山駕駛之車輛因向右閃避，致撞擊吳耀金所駕車輛之左前車頭。由被告所駕
       車輛左後身車處遭吳耀金所駕車輛右前腳踏板撞擊之情形，可以認定當時被
       告正由加速車道進入外側車道，車輛仍為向左傾斜之狀態，並未完全進入外
       側車道。
 （二）被告雖辯稱原告車速過快，剎車痕有五十公尺長等語，然依道路交通事故調
       查報告表事故在場圖之標示，吳耀金所駕車輛之煞車痕為四十公尺（按：現
       場圖所載Ｄ車煞車痕應為Ｂ車之誤），且現場圖內僅有二車之煞車痕，其一
       為四十公尺，其二為二十二公尺，是被告稱吳耀金所駕車輛之煞車痕為五十
       公尺，即無可採。又該路段之速限為每小時一百公里，有前述調查報告表影
       本附卷可證。而依「一般公路汽車煞車距離行車速度對照表」，在三年以上
       之瀝青路面行駛，路面乾燥之情形，時速為六十五公里時，煞車距離為二十
       四公尺，時速為七十公里時，煞車距離為二十七點九公尺，時速為七十五公
       尺時，煞車距離為三十二公尺，時速為八十公里時，煞車距離為三十六公尺
       ，時速超過八十公里時，該表並無所需煞車距離之數據，然依照前述時速每
       增加五公里，導致煞車距離增加之標準大致計算，當煞車痕為四十公尺時，
       時速並未超過每小時一百公里，從而，被告辯稱吳耀金所駕車輛車速過快而
       超速等語，應無足採。
 （三）依前所述，吳耀金駕駛原告所有車輛於外側車道行駛，並無違規超速之情節
       ，而被告由加速車道進入外側車道，與吳耀金所駕之車輛擦撞，究其原因，
       實為被告未判明交通情況確達安全距離，即駛入外側車道所致，本件車禍經
       台灣省竹苗地區車輛行車事故鑑定委員會及台灣省車輛行車事故覆議鑑定委
       員會鑑定，亦認為被告夜晚駕駛自小客車，由加速車道變換車道至外側車道
       未注意安全距離，衍生連環肇事，為肇事原因，吳耀金駕駛半聯結車無肇事
       因素，馬青山駕駛自大貨車與曾文雄駕駛自小客車均措手不及，無肇事因素
       等語，此有原告所提台灣省竹苗地區車輛行車事故鑑定委員會鑑定意見書及
       台灣省車輛行車事故覆議鑑定委員會九十年一月十七日府覆議字第八九二四
       二二號函可資參照。
三、按因故意或過失，不法侵害他人之權利者，負損害賠償責任；不法毀損他人之物
    者，被害人得請求賠償其物因毀損所減少之價額；負損害賠償責任者，除法律另
    有規定或契約另有訂定外，應回復他方損害發生前之原狀。因回復原狀而應給付
    金錢者，自損害發生時起，加給利息。第一項情形，債權人得請求支付回復原狀
    所必要之費用，以代回復原狀。民法第一百八十四條第一項前段、第一百九十六
    條、第二百十三條分別定有明文。次按汽車自交流道、服務區或休息站進入主線
    車道時，應先利用右側加速車道逐漸增加車速，並判明交通情況確達安全距離，
    方得駛入主線車道，高速公路交通管制規則第七條規定甚明。本件被告駕車由交
    流道進入主線車道時，本應判明交通情況確達安全距離，方得駛入主線車道，而
    當時又無不能注意之情事，竟疏於注意與主線車道內所行駛之車輛是否已達安全
    距離，即由加速車道進入主線車道，致與吳耀金所駕車輛發生擦撞，並衍生連環
    車禍，又導致馬青山所駕車輛撞擊原告所有之車輛，其行為自有過失，且與原告
    之損害間有相當因果關係，自應負侵權行為損害賠償責任。原告主張其受有三萬
    四千三百七十七元之損害，業經其提出統一發票影本為證，經查原告所有前述車
    輛之發照日期為八十九年四月七日，有原告所提交通部汽車行車執照可證，又以
    新零件更換舊零件之零件折舊部分之數額，因非屬必要費用，應予扣除，依行政
    院發佈之固有資產折舊表所列定率遞減法標準，及公布之固定資產年數表所列其
    他業用貨車耐用年數為五年，每年折舊率為０‧三六九，另依營利事業所得稅查
    核準則第九十五條第六項所定「依固定資產提列折舊採用定率遞減法者，以一年
    為計算單位，其使用期間未滿一年者，按實際使用之月數相當於全年之比例計算
    之，不滿一月者，以月計。」上述車輛自八十九年四月七日領照至八十九年九月
    十八日車禍發生時，有六個月之時間，其更新零件部分自應折舊，亦即以新品取
    代舊品間之折舊應予扣除，經採定率遞減法計算其折舊，更新零件部分之折舊額
    即應為三千八百二十七元（計算式為：20740【未稅】×0.369×6÷12＝3827，
    小數點以下四捨五入），是所有前述車輛更新零件部分之損害經折舊後之減少價
    額應為一萬六千九百十三元（00000－0000＝16913【未稅】），再加上工資部分
    之損害一萬二千元，及支出營業稅，原告所受損害共計為三萬零三百五十九元（
    （16913＋12000）×1.05＝30359，小數點以下四捨五入）。
四、綜上所述，原告受有之實際損害額為三萬零三百五十九元。從而，原告依據侵權
    行為之法律關係，訴請被告應給付原告三萬零三百五十九元，及自起訴狀繕本送
    達被告翌日即九十年三月十三日起至清償日止，按年息百分之五計算之法定遲延
    利息，洵屬正當，應予准許，逾此部分為無理由，應予駁回。
五、本件係為被告部分敗訴之小額訴訟判決，就被告敗訴部分應依職權宣告假執行。
六、結論：原告之訴為有一部有理由，一部無理由，爰依民事訴訟法第四百三十六條
    之二十三、第四百三十六條第二項、第七十九條但書、第四百三十六條之十九第
    一項、第四百三十六條之二十，判決如主文。
中      華      民      國    九十      年      四      月     二十     日
                                  臺灣新竹地方法院新竹簡易庭
~B法      官  雷雅雯
右正本證明與原本無異。
如對本判決上訴，非以違背法令為理由，不得為之，且須於判決送達後二十日內向本
院提出上訴狀（須按他造當事人之人數附繕本）。
~B法院書記官  洪儷容
中      華      民      國    九十      年      四      月    二十    日


司法院資訊處製作；財團法人民間司法改革基金會備份。
